【裁判字號】    95,交聲,414
【裁判日期】    951031
【裁判案由】    違反道路交通管理處罰條例聲明異議
【裁判全文】
臺灣桃園地方法院交通事件裁定         95年度交聲字第414號
原處分機關  交通部公路總局新竹區監理所中壢監理站
異  議  人
即受處分人  甲○○
                      衖13號.
上列受處分人因違反道路交通管理處罰條例案件，對於交通部公
路總局新竹區監理所桃園監理站中華民國95年8 月18日桃監裁罰
字第裁52-DB0000000號所為之處分不服，聲明異議，本院裁定如
下：
    主  文
異議駁回。
    理  由
一、原處分意旨略以：異議人即受處分人甲○○於民國95年6 月
    29日下午4 時50分許，騎乘車牌號碼PJ8-530 號重型機車，
    行經桃園縣八德市○○路與榮興路口，因拒絕停車稽查而逃
    逸、行經有燈光號誌管制之交岔路口闖紅燈、機車駕駛人未
    依規定戴安全帽之違規行為，經桃園縣政府警察局八德分局
    大安派出所員警擎單舉發（以下簡稱舉發單位），經原處分
    機關分別依道路交通管理處罰條例第60條第1 項、第53條第
    1 項、第31條第6 項之規定，裁處異議人罰鍰新臺幣（下同
    ）5,300 元。
二、聲明異議意旨略以：舉發當天伊並未出門，亦未出借機車予
    他人使用云云。
三、按道路交通管理處罰條例本質上係屬行政罰而非刑罰，雖該
    條例本身未設有法律變更比較之規定，惟94年2 月5 日公布
    、95年2 月5 日生效施行之行政罰法，係屬行政罰之基本法
    ，其第1 條、第5 條第1 項分別規定：「違反行政法上義務
    而受罰鍰、沒入或其他種類行政罰之處罰時，適用本法。但
    其他法律有特別規定者，從其規定」、「行為後法律或自治
    條例有變更者，適用行政機關最初裁處時之法律或自治條例
    。但裁處前之法律或自治條例有利於受處罰者，適用最有利
    於受處罰者之規定」，而該條所規定之裁處，依最高行政法
    院89年9 月13日89年度9 月份第1 次庭長法官聯席會議決議
    意旨針對稅捐稽徵法第48條之3 相類規定之解釋，係包括訴
    願、再訴願及行政訴訟之決定或判決而言。查道路交通管理
    處罰條例所規定之罰鍰、吊扣證照之裁罰，本屬行政罰之性
    質（參照上開行政罰法第1 條、第2條 將罰鍰、吊扣證照處
    分均定為行政罰），是依道路交通管理處罰條例所為之處罰
    ，自應適用行政罰法第5 條第1 項之規定，為比較適用。查
    道路交通管理處罰條例第53條、第63條第1 項第1 款，業經
    總統於94年12月28日以華總一義字第09400212581 號令修正
    公布，並經行政院於95年6 月23日以院臺交字第0950087685
    號令發布自95年7 月1 日施行，經比較修正前後之規定，處
    罰之效果均相同，對本件受處分人並無有利、不利之問題，
    則依前述行政罰法第5 條第1 項之規定，應適用原處分機關
    裁處時（即修正前）道路交通管理處罰條例第53條、第63條
    第1 項第1 款規定；另道路交通管理處罰條例第31條第6 項
    、第60條第1 項、第63條第3 項規定並未修正，自無比較新
    舊法之問題，先予敘明。
四、按機器腳踏車駕駛人或附載座人未依規定戴安全帽者，處駕
    駛人500 元罰鍰；又汽車駕駛人，駕駛汽車有違反道路交通
    管理處罰條例之行為，經交通勤務警察或依法令執行交通稽
    查任務人員制止時，不聽制止或拒絕停車接受稽查而逃逸者
    ，除按各該條規定處罰外，處3,000 元以上6,000 元以下罰
    鍰，並予記違規點數1 點；又汽車駕駛人，行經有燈光號誌
    管制之交岔路口闖紅燈者，處1,800 元以上5,400 元以下罰
    鍰，並記違規點數3 點，道路交通管理處罰條例第31條第6
    項、第60條第1 項、第63條第1 項第3 款、修正前道路交通
    管理處罰條例第53條、第63條第1 項第1 款分別定有明文。
五、經查：
    (一)按交通警員掣單舉發違反道路交通管理處罰條例所列之違
      規事實，本質上為行政處分，係公務員基於職務上權力，
      依法就特定之具體事件所為具有公法上效果之單方行政行
      為，基於公務員為公法上行為具有公信力之原則，該行政
      處分當可被推定為真正，其據以依法處分之事實認定亦為
      真正無誤，本此公信原則，乃立法者賦予行政機關制定違
      反道路交通管理事件統一裁罰基準及處理細則，使勤務警
      員得當機處分，以達其維護交通秩序、安全之行政目的。
      反之，若謂公務員一切行政行為均需預留證據以證其實，
      則國家行政勢必窒礙難行。據此，刑事訴訟法就犯罪證據
      有關之規定中，與屬行政秩序罰之交通違規裁罰本質不合
      之部分，自不在準用之列。法院若查無證據足資證明員警
      有捏造事實違法取締之情事，則執勤警員本其維護交通秩
      序、安全職責所為之舉發，自應受到合法、正確之推定。
    (二)關於本件取締舉發之情形，查獲員警吳照文於舉發單位意
      見單中載明：「95年6 月29日下午4 時55分，在和平路與
      榮興路發現三名女子共同乘一部重機車車號為PJ8-530 號
      闖紅燈及未戴安全帽，經職吹笛攔檢制止時，不聽警方制
      止稽查，該三名女子其從職右邊駛過即加速逃逸，職經攔
      舉未停遂逕行舉發制單」等語（見桃園縣政府警察局桃園
      分局95年8 月8 日德警分交字第0953003204號函1 份在卷
      為憑。查值勤之員警親身見聞本件違規之事實，舉發員警
      吳照文就整個舉發經過，描述具體、清楚，而查獲員警在
      舉發通知單所記載之車輛係「山葉牌」，亦與違規之PJ8-
      530 號機車廠牌相符，是查獲員警上開描述，應屬正確無
      訛。
    (三)異議人雖以前詞置辯，惟逕行舉發違反道路交通管理事件
      ，經汽車所有人依通知單之應到案日期前到案，並告知違
      規駕駛人姓名、身分證統一編號及住址者，處罰機關應即
      另行通知違規駕駛人到案依法處理；逾應到案日期，處罰
      機關應依本條例第85條第3 項規定處罰該汽車所有人，違
      反道路交通管理事件統一裁罰基準及處理細則第24條亦定
      有明文。是如駕駛人在道路上有違反前述規定之違規行為
      ，為警當場攔停者，處罰機關固應對汽機車之駕駛人為處
      罰；惟若舉發機關並非當場對該部汽機車攔停，而對汽機
      車所有人為掣單舉發，如經舉發之汽機車所有人在舉發通
      知單上所載之應到案日期前到案，並告知處罰機關該名違
      規駕駛人姓名，即依前開細則第24條規定處罰該名違規駕
      駛人，而如汽機車所有人未於應到案日期前到案或雖於應
      到案日期前到案，而未告知處罰機關實際之違規駕駛人者
      ，處罰機關仍應依道路交通管理處罰條例第85條第3 項「
      本條例關於車輛駕駛人之處罰，如應歸責於車輛所有人者
      ，處罰車輛所有人。」之規定，對車輛所有人加以處罰。
      是本件異議人上開時間縱非違規駕駛人，惟異議人既係違
      規車輛之所有人，且未依上開規定告知違規駕駛人，則原
      處分機關對異議人加以裁處，並無不合。
六、從而，原處分機關以異議人有上開違規事實，並加以裁處，
    並無不合，異議人之異議並非有據，應予駁回。
據上論斷，應依道路交通管理處罰條例第87條第2 項、道路交通
案件處理辦法第19條，裁定如主文。
中    華    民    國    95    年    10    月    31    日
                  交通法庭  法  官  陳心婷
以上正本證明與原本無異
如不服本裁定應於送達後5日內向本院提出抗告狀。
                            書記官  陳青瑜
中    華    民    國    95    年    11    月    10    日


司法院資訊處製作；財團法人民間司法改革基金會備份。
